臺灣高等法院高雄分院刑事裁定　　　　　 96年度交抗字第3號
原處分機關　交通部公路總局高雄區監理所
抗告人　即　甲○○
受處分　人
上列抗告人因違反道路交通管理處罰條例聲明異議案件，不服臺
灣高雄地方法院中華民國95年11月27日裁定（95年度交聲字第66
2 號），提起抗告，本院裁定如下：
    主  文
原裁定關於駁回受處分人對高監營裁字裁80-B00000000號裁決書
罰鍰新臺幣參萬元整部分之異議撤銷。
前項撤銷部分，發回交通部公路總局高雄區監理所。
其餘抗告駁回。
    理  由
一、抗告人即受處分人甲○○提起本件抗告未具抗告理由，惟其
    聲明異議意旨略以：異議人於民國95年8 月20日凌晨零時許
    係自行在大中路路旁停車接受員警攔撿，並非遭警強行攔撿
    ，且當時員警係駕駛自用小客車、著便服，未向異議人表明
    身分即要求檢查異議人之行照、駕照，並與渠等前往派出所
    ，全然不聽異議人解釋。異議人既不認識95年8 月20日騎乘
    機車在道路上與異議人同行之人，即無可能與其一起飆車，
    員警之指證已有不實，況異議人接受警詢時，警察之態度惡
    劣，僅一味自行填寫筆錄，而未對異議人進行完全訊問，爰
    依法對原處分機關高監營裁字第B00000000 、B00000000 號
    裁決書認異議人有「二輛以上汽車共同在道路上競技」及「
    闖紅燈」之違反道路交通管理處罰條例第43條、第53條行為
    之處分聲明異議等語。
二、原裁定意旨以：訊據本件異議人即受處分人雖坦承其於95年
    8 月20日凌晨零時許，騎乘車號ND9-563 號重型機車，在博
    愛四路闔家歡KTV 對面的馬路上遇見綽號「冬瓜」真實姓名
    年籍不詳之男性友人，嗣綽號「冬瓜」之男子及其友人即騎
    乘機車自後跟隨異議人到大中路地下道，到了大中一路警察
    就來追了等情（見警卷第47頁、第48頁），惟矢口否認有何
    違反道路交通管理處罰條例第43條、第53條之行為。然查，
    異議人於95年8 月20日凌晨零時35分許在翠華路與大中路口
    闖紅燈、於同日凌晨零時40分許與二輛以上機車在道路競駛
    之違規行為，業經證人即現場執行取締飆車勤務之高雄市政
    府警察局左營分局員警黃敏峰到庭指證綦詳，並證稱：95年
    8 月20日伊在轄區巡邏接獲無線電通報，在左營大路920 號
    太子加油站有飆車族沿左營大路由北往南行駛，由左營大路
    左轉海功東路，再右轉翠明路後，左轉明潭路，之後再右轉
    翠華路，異議人則由翠華路左轉進入大中路地下道，於出地
    下道後右轉華夏路，在華夏路口與同夥其他3 部機車，看到
    偵防車前往取締即分散逃逸，……異議人沿華夏路以西的巷
    子，在小巷中亂竄，後來異議人騎入無尾巷內，才為警攔截
    ，…斯時異議人的車速約在時速七、八十公里以上，……當
    日另有少年柳○○、伍○○同時為警查獲，……當時飆車族
    已經壅塞左營大路的交通，有一些人行駛在快車道上，有一
    些人則逆向行駛，也有人任意左轉，已經危害道路交通安全
    等語（見本院卷第50頁、第51頁、第52頁），核與少年柳○
    ○、伍○○於少年法院調查中供述：…當時有50至60人，約
    30至40輛車，伊有闖紅燈，時速約六、七十公里等情大致相
    符（見台灣高雄少年法院95年少調字第780 號95年8 月19
    日公共危險事件調查筆錄第2 頁），異議人亦坦認：伊騎乘
    機車在博愛四路遇見綽號「冬瓜」之男性友人，「冬瓜」騎
    乘機車追上伊，其他的人也都跟了上來，行至大中路地下道
    時，伊後面已有很多人跟著伊，當時伊之車速約時速六、七
    十公里，將近時速八十公里，伊在海功東路上也有闖一兩個
    紅燈等語（見本院卷第47頁、第48頁），經本院當庭勘驗員
    警於上開時、地取締飆車行為所拍攝之監視錄影光碟，當時
    員警跟隨在由10餘輛機車所形成的機車群後方蒐證，上開機
    車群確有闖紅燈、行駛於快車道之行為，異議人與另二人並
    有騎乘機車於華夏路及大中路口逆向左轉之行為無誤，有本
    院勘驗筆錄在卷足憑（見本院卷第51頁、第52頁），堪認異
    議人與綽號「冬瓜」真實姓名年籍不詳之男子、少年柳○○
    、伍○○等人所騎乘之10餘輛機車確有於上揭時、地在道路
    競駛、闖紅燈及以任意騎乘於快、慢車道、逆向行駛等危險
    方式騎乘機車之行為無訛。衡諸常情，若異議人未參與飆車
    等違規行為，則其遭逢飆車車群，自應放慢行車速度並停駛
    於路旁，為何會混雜其中並隨隊前行，又為何見到員警偵防
    車尾隨蒐證，即四散逃跑，並於路口任意逆向左轉？異議人
    所辯乃避重就輕、試圖卸責之詞，洵非可採。綜上所述，異
    議人確於前揭時、地違規闖紅燈、在道路上競駛，因而違反
    道路交通管理處罰條例第53條、第43條第1 項第1 款、第3
    項之行為等語。
三、按「汽車駕駛人，駕駛汽車有左列情形之一者，處新臺幣六
    千元以上二萬四千元以下罰鍰，並當場禁止其駕駛：一、在
    道路上蛇行或以其他危險方式駕車者。二、拆除消音器或以
    其他方式造成噪音者」、「二輛以上之汽車共同違反第一項
    之規定，或在道路上競駛、競技者，處汽車駕駛人新台幣三
    萬元以上九萬元以下罰鍰，並當場禁止其駕駛及吊銷其駕駛
    執照。」、「汽車駕駛人有第一項第一款、第三項行為者，
    並吊扣該車輛牌照三個月，經受吊扣牌照之車輛再次提供為
    違反第一項第一款、第三項行為者，沒入該車輛。」，道路
    交通管理處罰條例第43條第1 項、第3 項、第4 項分別訂有
    明文。次按「汽車駕駛人，行經有燈光號誌管制之交岔路口
    闖紅燈者，處新臺幣一千八百元以上五千四百元以下罰鍰。
    」道路交通管理處罰條例第53條亦有明定。經查，受處分人
    確有於上開時、地闖紅燈之行為，業經其於原審95年11月6
    日訊問時所自承，另其於上開時、地，亦確有二輛以上之汽
    車共同在道路上競技之危險方式駕車之行為，亦經現場執行
    取締飆車勤務之高雄市政府警察局左營分局員警黃敏峰於原
    審上開訊問時到庭指證綦詳，核與因本件違規情事而為警方
    以涉犯刑法第185 條第1 項罪嫌而移送臺灣高雄少年法院審
    理之少年柳○○、伍○○於少年法院調查中供述相符；另經
    原審勘驗員警於上開時、地取締飆車行為所拍攝之監視錄影
    光碟可稽，故受處分人與綽號「冬瓜」真實姓名年籍不詳之
    男子、少年柳○○、伍○○等人所騎乘之10餘輛機車確有於
    上揭時、地在道路競駛、闖紅燈及以任意騎乘於快、慢車道
    、逆向行駛等危險方式騎乘機車之行為無訛。故本院認原審
    關於此部分之認定，並無不合，受處分人之抗告並無理由。
四、惟另按「違反行政法上義務而受罰鍰、沒入或其他種類行政
    罰之處罰時，適用本法。但其他法律有特別規定，從其規定
    。」；「本法所稱其他種類行政罰，指下列裁罰性之不利處
    分：一、限制或禁止行為之處分：……吊扣證照、……其他
    限制或禁止為一定行為之處分。」；又「一行為同時觸犯刑
    事法律及違反行政法上義務規定者，依刑事法律處罰之。但
    其行為應處以其他種類行政罰或得沒入之物而未經法院宣告
    沒收者，亦得裁處之。前項行為如經不起訴處分或為無罪、
    免訴、不受理、不付審理之裁判確定者，得依違反行政法上
    義務規定裁處之。」；又「本法自公布後一年施行。」，94
    年5 月5 日總統公布之行政罰法第1 條、第2 條第1 項、第
    26 條 及第46條分別定有明文，故而，行政罰法業已於95年
    2 月5 日生效施行。本件受處分人違反上開行政法上義務之
    行為時間係95年8 月20日，自有上開規定之適用。另刑法第
    185 條第1 項規定：「損壞或壅塞陸路、水路、橋樑或其他
    公眾往來之設備或以他法致生往來之危險者，處五年以下有
    期徒刑、拘役或五百元以下罰金。」而行為違反道路交通管
    理處罰條例第43條規定之違反行政法上義務行為亦有可能觸
    犯上開刑事法律。另所謂一事不二罰之原則。究其立法目的
    ，係因一行為同時觸犯刑事法律及違反行政法上義務規定時
    ，由於刑罰與行政罰同屬對不法行為之制裁，而刑罰之懲罰
    作用較強，故依刑事法律處罰，即足資警惕時，實無一事二
    罰再處行政罰之必要。是因同時觸犯刑事法律及違反行政法
    上義務規定之行為，行政機關得否科以與刑罰相類之行政罰
    處罰，端視該行為之刑事訴追或審判程序終局結果而定，在
    刑事訴追、審判程序尚未終局確定前，行政機關自不得逕予
    裁罰，至於沒入或其他種類行政罰，因兼具維護公共秩序之
    作用，其內容具有特殊性，與行政目的之達成密切攸關，行
    政機關自仍得併予裁處，又此所稱「其他種類行政罰」，係
    指違反行政法上之義務應受「裁罰性」之「不利處分」而言
    ，依行政罰法第2 條規定，應包括限制或禁止行為之吊扣證
    照等處分在內，至於罰鍰則不屬之。
五、經查，受處分人上開違反道路交通管理處罰條例第43條規定
    之行為，除經原處分機關於95年9 月21日以高監營裁字裁80
    -B00000000號認其有「二輛以上汽車共同在道路上競技」之
    違規事實而依道路交通管理處罰條例第43條第3 項規定處「
    罰鍰新臺幣參萬元整，吊銷駕駛執照，三年內禁考」之處分
    外，另經高雄市政府警察局左營分局以其涉犯刑法第185 條
    第1 項公共危險罪嫌移送臺灣高雄地方法院檢察署偵辦，此
    有該署95年度偵字第21816 號偵查卷宗影本附卷可稽，該案
    並於96年1 月2 日經該署提起公訴，此亦有受處分人前案明
    細資料附卷可憑，故受處分人上開違反行政法上義務規定之
    行為，即屬行政罰法第26條第1 項所稱之「一行為同時觸犯
    刑事法律及違反行政法上義務規定者」，依該條規定，除「
    其行為應處以其他種類行政罰或得沒入之物而未經法院宣告
    沒收者，亦得裁處之」外，應依刑事法律處罰之，而不得依
    道路交通管理處罰條例上開規定處罰其違反行政法上義務之
    行為。受處分人上開「二輛以上汽車共同在道路上競技」之
    行為，除其行為應處以其他種類行政罰即吊扣駕駛執照及三
    年內禁考部分，仍得裁處之外，其違反行政法上義務而受罰
    鍰新臺幣3 萬元部分，依行政罰法第26條第1 項前段規定，
    即應依刑事法律處罰之，於刑事訴追、審判程序尚未終局確
    定前，原處分機關自不得再依上揭道路交通管理處罰條例等
    規定裁罰之。故原處分機關於舉發機關移送地方法院檢察署
    依刑事法律處罰前，即處以與刑事法律相同裁罰種類之上開
    罰鍰處分部分，於法即有未合，故應將原處分罰鍰部分予以
    撤銷，並發回原處分機關，俟上開刑事追訴、審判程序之終
    局結果，另為適法之處分。
六、原審裁定駁回受處分人之異義，固非無見，惟如前所述，關
    於原處分機關高監營裁字第裁80-B00000000號裁決書之「罰
    鍰新臺幣3 萬元整」部分，核與前開行政罰法第26條第1 項
    所稱一事不二「罰」之規定不合，業如上述，受處分人提起
    抗告否認有違反上開行政法上義務之行為，雖無理由，但原
    裁定既有上開違誤，自應由本院將原裁定關於駁回「罰鍰新
    臺幣3 萬元整」部分予以撤銷，並將該部分發回原處分機關
    ，俟上開刑事追訴程序之結果，另為適法之處分。至原處分
    機關其餘部分之裁處，原審為異議駁回之裁定，核並無違誤
    ，此部分抗告即無理由，應予駁回。
七、據上論結，應依道路交通案件處理辦法第26條，刑事訴訟法
    第412 條、第413 條，裁定如主文。
中　　華　　民　　國　　96　　年　　1 　　月　　8 　　日
                  刑事第七庭    審判長法  官   莊飛宗
                                      法  官   孫啟強
                                      法  官   邱明弘
以上正本證明與原本無異。
不得再抗告。
中　　華　　民　　國　　96　　年　　1 　　月　　8 　　日
　　　　　　　　　　　　　　　　　　　書記官  黃玉珠
